臺灣高等法院臺中分院刑事裁定
111年度聲再字第239號

再審聲請人  
即受判決人  張鈞騰



上列再審聲請人即受判決人因偽造文書等案件，對於本院中華民
國111年3月29日110年度上訴字第687號第二審確定判決，聲請再
審，本院裁定如下：
    主  文
再審及停止刑罰執行之聲請均駁回。
    理  由
壹、聲請再審意旨略以：聲請人即受判決人張鈞騰（下稱聲請人
    ）對於本院110年度上訴字第687號判決，認有下列再審事由
    ：
　觀諸聲請人於108年7月19日訊問程序時稱：「（問：（提示
    卷二第9、11頁）這兩張陳文佛的刷卡授權書簽名是否你簽
    的？） 陳文佛是大姐，這是他簽的，只是我拿這2張去銷別
    的款項」、 「（問：（提示卷二第451頁）這張4萬元簽單
    上的簽名「Judy Kuo」 是否是你簽的？為何金額原來是3萬
    3800元被改成4萬元？）這是客人簽的，不是我簽的」等語
    ，聲請人並未自承「陳文佛」及「Judy」之署名為其所簽署
    。原確定判決逕自認為「陳文佛」及「Judy」之署名，為聲
    請人所簽署，顯係就判決確定前已存在、成立之事實，未及
    調查斟酌。
　縱聲請人有不當沖銷帳款之舉，客戶刷卡入帳係直接進入告
    訴人金龍永盛旅行社（下稱告訴人）之帳戶内，並未進入聲
    請人之帳戶中，若告訴人認其確實因聲請人之上揭行為受有
    損害，應提出相關證據證明，惟告訴人迄今皆未提出相關之
    單據，以證明其確實受有實質虧損，則不應認告訴人確實受
    有相關損害。另聲請人於原確定判決審理期間，有將部分款
    項退還予告訴人，聲請人於訴訟過程中，皆持續與被害人聯
    繫，並向他們致歉，被害人亦於後續審理程序中告知他們並
    無任何損失等情，惟原確定判決就以上之事實皆未予以審慎
    審酌，亦係就判決確定前已存在、成立之事實，未及調查斟
    酌。
　本案主要爭執事實是部分信用卡簽單上簽名，是否係聲請人
    所偽造，故有將原確定判決附表二編號第1、6、7之簽名筆
    跡與聲請人之筆跡一同送請鑑定，以確認是否為聲請人偽造
    之必要。綜上，本案有刑事訴訟法第420條第1項第6款、第3
    項之再審事由存在，爰依法聲請再審並聲請停止刑罰執行等
    語。
貳、按在無律師協助再審聲請人維護其訴訟上權益之情形下，若
    聲請人聲請再審時未具原判決之繕本，但已指明該判決之案
    號，或未提出證據，惟已於其再審書狀敘述理由，具體指明
    特定卷存證據資料之實際內容，敘明其出處。法院縱未依前
    揭規定命聲請人補正，但基於同法第2條第1項：實施刑事訴
    訟程序之公務員，就該管案件，應於被告有利及不利之情形
    ，一律注意之規定所衍生之「訴訟照料義務」，而據此列印
    原判決之繕本或調閱相關卷宗，已足以具體確定再審之案件
    及其範圍，或得核實書狀內所述再審原因存在之證據方法或
    證據資料，此時應認原先聲請再審程式上之瑕疵已經補正（
    最高法院111年度台抗字第3號裁定意旨參照）。又有罪之判
    決確定後，因發現新事實或新證據，單獨或與先前之證據綜
    合判斷，足認受有罪判決之人應受無罪、免訴、免刑或輕於
    原判決所認罪名之判決者，為受判決人之利益，得聲請再審
    ；上開新事實或新證據，係指判決確定前已存在或成立而未
    及調查斟酌，及判決確定後始存在或成立之事實、證據，修
    正後刑事訴訟法第420條第1項第6款、第3項定有明文。如受
    判決人提出者為判決確定前已存在或成立之事實、證據，但
    該等事實、證據在判決確定前已業由原審法院本於職權或依
    當事人之聲請或提出，在審判程序中詳為調查之提示、辯論
    ，則原審法院就該等業經調查斟酌之事實、證據，無論最終
    在確定判決中已本於自由心證論述其取捨判斷之理由，抑或
    捨棄不採卻未敘明其捨棄之理由而有漏未審酌之情事，終究
    並非刑事訴訟法第420條第3項規定所指「未及調查斟酌」之
    情形，該等事實、證據仍非屬上開所謂之「新事實」或「新
    證據」（最高法院110年度台抗字第419號裁定意旨參照）。
參、本院的判斷：
一、聲請人具狀向本院聲請再審，雖未附具原確定判決之繕本，
    惟已指明該判決之案號，並於再審書狀敘述理由，具體指明
    特定卷存證據資料之實際內容，本院已據此列印原判決之繕
    本並調閱相關卷宗，已足以具體確定再審之案件及其範圍，
    並得核實書狀內所述再審原因存在之證據方法或證據資料，
    依照前開說明，本件聲請再審程式上之瑕疵已經補正，先予
    說明。
二、聲請人前經本院以110年度上訴字第687號刑事判決，認其犯
    刑法第336條第2項之業務侵占罪（1罪）、第216條、第210
    之行使偽造私文書罪（共9罪），判處罪刑，其中業務侵占
    罪部分不得上訴第三審先行確定，而行使偽造私文書罪部分
    經上訴，由最高法院以111年度台上字第3435號刑事判決駁
    回上訴確定在案，上開刑事判決已就認定聲請人如何成立犯
    罪，詳述所憑依據及得心證理由，此經本院調閱上開案卷查
    核明確，並有上開刑事判決（網路列印本）及被告前案紀錄
    表在卷可憑。
三、聲請人雖執前詞聲請再審云云，惟查： 
  ㈠本院110年度上訴字第687號刑事確定判決(下稱原判決）依聲
    請人之部分自白（見警卷第9至23頁，偵卷一第49至55、173
     至182、323 至325頁，原審卷第53至71、173至192頁，本
    院上訴卷第87至88、412頁），及證人即告訴人金龍永盛旅
    行社會計柯金櫻、證人即告訴人臺中分公司經理楊琮霖、證
    人即告訴人客戶林坤賜、謝秉峰、許曉茹於警詢、偵訊時證
    述，佐以證人謝秉峰與許曉茹之刷卡紀錄說明書、國泰世華
    商業銀行（下稱國泰商銀）匯出匯款憑證、證人許曉茹名下
    中國信託商業銀行南屯分行帳戶存摺封面、相關人等與聲請
    人之Line對話紀錄翻拍畫面、旅行業代收轉付收據、永盛旅
    行社信用卡傳真刷卡授權書及刷卡單、告訴人臺中分公司10
    6 年9 月6 日領款簽收單及訂金單、國外旅遊定型化契約範
    本、與案外人即告訴人客戶徐偉強之Line聊天紀錄文字檔、
    告訴人臺中分公司108 年6 月4日函暨檢附案外人林俊穎簽
    名之支票領款簽收單、聲請人簽名之退訂金單、告訴人臺中
    分公司107 年10月30日離職員工客戶資料保密條款暨未收款
    項處理協議書、告訴人臺中分公司108年6月27日函暨檢附傳
    真刷卡授權書及刷卡單、收款單、旅行業代收轉付收據、國
    泰商銀信用卡作業部等銀行函覆告訴人客戶郭苡瑄、洪月玲
    、張祥慧、郭燈立、沈宣諭、許曉茹、宋憶萍、宋宜芳、王
    虹琇、廖育玄、林中順、楊智惠等人之之信用卡相關資料、
    交易明細、刷卡紀錄等資料、告訴人臺中分公司108 年6 月
    27日函暨檢附傳真刷卡授權書及刷卡單、旅行業代收轉付收
    據、旅客收費明細表、收款單、告訴人臺中分公司108 年6 
    月27日函暨檢附事件說明暨讓與書、刷卡單、付款申請單、
    案外人即告訴人客戶陳文佛之團費相關資料、張祥慧及洪月
    玲之團費相關資料、張祥慧及洪月玲之e-mail翻拍畫面、案
    外人即告訴人客戶周唯琪及林智嬅之金龍永盛內部作業許可
    單、旅客收費明細表、旅行業代收轉付收據、許曉茹及案外
    人即告訴人客戶張卿兒之團費相關資料、徐偉強與許曉茹之
    信用卡傳真授權書、刷卡單、收款單、旅客收費明細表、許
    曉茹之信用卡傳真授權書、刷卡單、收款單、國外旅遊定型
    化契約書範本、訂金暨團費明細表、徐偉強、郭苡萱及郭燈
    立之團費相關資料、信用卡影本與存摺封面影本等證據資料
    ，本於調查所得心證，分別定其取捨，就聲請人自白可信及
    其所辯各節何以不足採取，亦已依憑卷內證據資料，於理由
    內一一詳為指駁說明，而認定聲請人確有業務侵占、行使偽
    造私文書之犯行。嗣經聲請人就行使偽造私文書罪部分上訴
    至最高法院，已由最高法院以：原判決綜合判斷被害人謝秉
    峰、許曉茹、陳文佛之證述、聲請人之自白、卷附如附表編
    號1至9所示之文書及聲請人與被害人郭苡萱對話之通訊軟體
    LINE訊息畫面等證據，因而認定聲請人確有其附表二編號1
    至9所示之行使偽造私文書犯行。並敘明：聲請人自承編號1
    、6、7所示刷卡授權書，係用以抵銷其他客戶應支付之旅遊
    費用。而由編號1 所示刷卡授權書上所載信用卡卡號，可知
    非屬陳文佛之信用卡。陳文佛既係以現金支付旅遊費用，自
    無於記載他人信用卡卡號之刷卡授權書上簽名之必要。另依
    聲請人與郭苡萱對話之LINE訊息畫面，郭苡萱係刷卡支付本
    人及親屬之旅遊費用，自無可能於刷卡授權書上簽名支付他
    人旅遊團費。足認編號1 、6 及7 「文書名稱及簽名欄位」
    所示「陳文佛」及「Judy」之署名均非本人所簽署。聲請人
    聲請鑑定其刻意書寫之「陳文佛」及「Judy」署名及聲請傳
    訊郭苡萱，欲證明上開署名並非偽造，皆無調查必要。聲請
    人所為編號1 、6 及7 所示「陳文佛」及「Judy」之簽名均
    非偽造之辯解如何不足採等由甚詳。所為論列說明，與卷證
    資料悉相符合，亦不違反經驗、論理法則。聲請人提起第三
    審上訴，以原審卻未將「陳文佛」及「Judy Kuo」簽名筆跡
    送鑑定，逕為不利於聲請人之認定有違誤。核係對原審採證
    、認事之職權行使及原判決已說明之事項，以自己之說詞或
    持不同之評價，而為事實上之爭辯，非上訴第三審之適法理
    由，認其上訴第三審不合法律上之程式，駁回上訴確定在案
    。
  ㈡聲請再審意旨所指聲請人並未自承「陳文佛」及「Judy」之
    署名為其所簽署，原判決逕認「陳文佛」及「Judy」署名，
    為聲請人所簽署有誤等語，惟原判決就上開聲請再審意旨所
    示辯詞，已於判決理由欄敘明：聲請人於本院審理時雖辯稱
    如原判決附表二編號1、6及7所示陳文佛、郭苡瑄之簽名均
    非其偽造。然查，證人陳文佛於本院審理時結證稱：其參加
    金龍永盛旅行社之旅遊不曾使用信用卡付款，均係以現金給
    付，如原判決附表二編號1「文書名稱及簽名欄位」所示「
    陳文佛」之署名均非其所為等語（見本院上訴卷第335、338
    頁）。而如原判決附表二編號1所示刷卡授權書上所載信用
    卡卡號均非證人陳文佛所持有之信用卡，證人陳文佛既以現
    金支付旅遊費用，自無另於載有他人信用卡卡號之刷卡授權
    書簽名之必要。又如原判決附表二編號6、7所示刷卡授權書
    支付旅遊團費之對象均非信用卡持卡人郭苡瑄本人或其親屬
    ，而依聲請人與郭苡瑄對話之Line訊息畫面（見偵卷二第36
    9至419、443頁），郭苡瑄係以刷卡方式支付其本人及親屬
    之旅遊費用，則如原判決附表二編號6、7所示刷卡授權書上
    「Judy」之署名，顯非郭苡瑄所為。而聲請人自承係以如原
    判決附表二編號1、6、7所示刷卡授權書用以抵銷聲請人其
    他客戶應支付之旅遊費用（見偵卷一第175、180頁），則如
    原判決附表二編號1、6及7「文書名稱及簽名欄位」所示「
    陳文佛」及「Judy」之署名自可認定係聲請人所偽簽無誤，
    是聲請人辯稱陳文佛、郭苡瑄之簽名並非其偽造等語，並無
    可採等語（見原確定判決理由貳、二）。可知聲請人此部分
    聲請再審理由，是對原判決綜合各項證據資料判斷結果而得
    心證之理由再為爭執，並非新事實或新證據，顯然與刑事訴
    訟法第420 條第1 項第6 款、第3 項規定之要件不符。
  ㈢聲請再審意旨雖稱縱聲請人有不當沖銷帳款之舉，客戶刷卡
    入帳亦係直接進入告訴人之帳戶内，並未進入聲請人之帳戶
    中，告訴人應未受有實質虧損，不應認告訴人受有相關損害
    等語，惟聲請人所犯偽造私文書、行使偽造私文書罪所侵害
    之法益為公共信用，縱聲請人之不當沖銷之舉未造成告訴人
    金錢上之損失，但足生損害於告訴人及其臺中分公司管理客
    戶帳務之正確性及信用卡真正持卡人、遭偽造刷卡授權書名
    義人之權益，此部分聲請再審意旨顯然無據。至聲請人雖謂
    其於原判決審理期間，有將部分款項退還予告訴人，持續與
    被害人聯繫，向他們致歉，被害人亦於後續審理程序中告知
    他們並無任何損失等語，然此部分事證屬聲請人犯後態度範
    疇，為量刑的參考事項，不能使聲請人受無罪、免訴、免刑
    或輕於原判決所認罪名之判決，與刑事訴訟法第420條第1項
    第6款、第3項規定之要件不符。
  ㈣聲請再審意旨雖請求將原判決附表二編號第1、6、7之簽名筆
    跡與聲請人之筆跡一同送請鑑定，以查明信用卡簽單上簽名
    是否係聲請人所偽造等語，惟原判決已經敘明一般人之筆跡
    並非經常不變，且於刻意書寫時更有與平日書寫筆跡不同之
    可能，如原判決附表二編號1、6及7「文書名稱及簽名欄位
    」所示「陳文佛」及「Judy」之署名既屬偽造，聲請人自係
    刻意以與其日常書寫方式不同之方式為之，故聲請人聲請鑑
    定上開「陳文佛」及「Judy」之署名，證明上開署名並非聲
    請人偽造，自無必要等語（見原判決理由貳、二）。可知
　　原判決已詳細說明筆跡鑑定結果不足以採為有利聲請人的認
    定而無調查必要，聲請人請求以再審程序為筆跡鑑定，此證
    據方法仍不足以動搖原判決的認定，此部分聲請再審意旨也
    是對原判決採證認事職權之行使再為爭執，顯無理由。
四、綜上所述，聲請人對卷內已經存在的證據資料及對原判決已
    詳為說明及審酌的事項，徒憑己見而為不同之評價，均非屬
    新事實或新證據。依照前揭說明，本件再審之聲請顯無理由
    ，應予駁回，且無依刑事訴訟法第429條之2規定通知聲請人
    到場之必要；又再審之聲請既經駁回，則聲請人聲請停止刑
    罰之執行，亦失所附麗，應併予駁回。
伍、爰依刑事訴訟法第434條第1項，裁定如主文。
中　　華　　民　　國　　111 　年　　 10　月　　18   　日
           　　刑事第四庭    審判長 法　官  蔡名曜  
　　　　　　　　　　　　　　        法　官  邱鼎文     
　　　　　　　　　　　　　　　      法　官  鄭永玉     
以上正本證明與原本無異。
業務侵占罪部分之再審聲請不得抗告。
行使偽造私文書罪部分之再審聲請，如不服本裁定，應於收受送
達後10日內向本院提出抗告書狀(須附繕本)。因疫情而遲誤不變
期間，得向法院聲請回復原狀。
                                   書記官  林姿妤  

中　　華　　民　　國　　111 　年　　10　　月　　18　　日